臺灣臺北地方法院民事判決　九十年度保險字第八六號
　　原　　　告　喬國營造股份有限公司
　　法定代理人　乙○○
　　複代理人　　甲○○
　　法定代理人　丙○○
右當事人間請求給付保險金事件，本院判決如左：
    主      文
原告之訴及其假執行之聲請均駁回。
訴訟費用由原告負擔。
    事      實
甲、原告方面：
壹、聲明：
一、被告應給付原告新台幣三百零三萬九千七百五十一元，及自起訴狀繕本送達翌日
    起至給付日止，按週年利率百分之五計算之利息。
二、原告願供擔保，請准宣告假執行。
貳、陳述：
一、原告喬國營造股份有限公司因承攬訴外人金像電子股份有限公司（下稱金像公司
    ）之「金像電子二廠新建工程」，於民國八十七年間，以原告及金像公司為被保
    險人，向被告中國產物保險股份有限公司投保「營造綜合保險」（下稱系爭保險
    契約），並約定加保定作人財物特約條款，保險期間自八十七年十月十三日起至
    八十九年二月二十九日止，總保險費為新台幣（下同）一百二十萬元。八十八年
    四月十五日，原告之下包商文首有限公司（下稱文首公司）於施工吊運鋼筋時，
    不慎擦熔台灣電力股份有限公司（下稱台電公司）高壓電線，造成金像公司停電
    ，導致產能損失，財物損害計三百十一萬九千七百五十一元，金像公司遂就上開
    損失，請求原告賠償並自原告得請求之工程款中扣除。金像公司並出具「債權轉
    讓同意書」，將該公司依系爭保險契約得向被告請求給付保險金之債權轉讓予原
    告，原告乃依系爭保險契約約定，向被告請求給付系爭保險金，並依系爭保險契
    約「定作人財物特約條款」第四條約定，扣除被保險人應負擔之自負額八萬元後
    ，請求被告給付系爭保險金三百零三萬九千七百五十一元，惟為被告拒絕。爰依
    系爭保險契約及「加保定作人財物特約條款」約定，訴請被告給付三百零三萬九
    千七百五十一元，及自起訴狀繕本送達翌日起至清償日止，按週年利率百分之五
    計算之利息。
二、對被告抗辯之陳述：
  （一）被告主張依系爭保險契約受益人特約條款，其受害人為金像公司，原告並非
        保險事故之受害人，即非被保險人，亦非受益人，不得依保險契約向被告請
        求給付保險金等語，為無理由：
    　1.查系爭保險契約，係由要保人即原告指定原告及金像公司為被保險人及受
        益人。亦即若保險事故發生，其受益人有二：原告（為自己利益之保險契約
        ）及金像公司（為他人利益之保險契約）。因金像公司已將所受損害計三百
        十一萬九千七百五十一元自原告應得之工程款中扣除，並轉讓其對被告之保
        險金請求權予原告，因此以原告為唯一受益人，原告即得向被告請求給付保
        險金。
      2.被告主張該「加保定作人財物特約條款」並非責任保險等語，雖無錯誤，惟
        該「加保定作人財物特約條款」係適用於「營造工程綜合損失險」，受益人
        為原告及金像公司，發生保險事故時，被告即應將保險金給付予受益人即原
        告。蓋兩造除簽訂系爭營造綜合保險契約之外，為保障定作人之權益，並訂
        有「加保定作人財物特約條款」，約定原告及金像公司均為受益人，此參營
        造綜合保險單即明。另依「加保定作人財物特約條款」第一條：「本公司對
        定作人所有或交由被保險人保管、管理或使用之財物，於保險期間內在保險
        單所載施工處所或其毗鄰處所直接因被保險人營建本保險單第一條承保之工
        程，發生意外事故所致之毀損或滅失，除下列不保事項外亦負賠償之責。」
        之規定，定作人所有之財物在保險期間，因原告營建之工程發生意外事故，
        以致毀損或滅失者，被告即應依約負賠償之責。被告主張僅金像公司為被害
        人，得向被告請求給付系爭保險金等語，可見被告僅將金像公司解釋為被保
        險人，卻避談原告為受益人，祇要保險事故發生，原告即得以受益人身分請
        求保險人給付保險金。
      3.訂定保險契約時，由要保人指定承攬人即原告公司自己為受益人，依法並無
        不可。何況定作人之財物損失若係因承攬人營造所發生，承攬人負有賠償之
        責，因此指定承攬人即原告公司為受益人，在原告公司獲得保險公司給付之
        保險金後，可用以賠償定作人金像公司之損失，是以原告公司指定自己為受
        益人，在法理上並無不合。
      4.被告雖主張受益人特約條款僅限於保險契約第一條之承保範圍。惟查「受益
        人特約條款」包含三部分：第一、指定金像公司及原告公司為受益人；第二
        、遇有保險單第一條承保範圍內之賠款，應逕付受益人；第三、「受益人特
        約條款」與「加保定作人財物特約條款」均適用於營造工程綜合損失險，有
        該特約條款可稽，是被告主張「加保定作人財物特約條款」屬於營造工程財
        物損失險之承保範圍，顯然錯誤。次查系爭保險契約內「加保定作人財物特
        約條款」，將定作人之財物損失亦包括在營造工程之保險範圍內，因此該特
        約條款載明適用於營造工程綜合損失險（包含營造工程財物損失及定作人之
        財物損失），將保險單第一條承保範圍擴及定作人之財物損失，且由於要保
        人指定原告為受益人，從而原告即應享有該「加保定作人財物特約條款」之
        受益人權利，祇要定作人因本件營造工程受有財物損失，依該「加保定作人
        財物特約條款」即應認為已發生保險事故，原告即得以受益人之身分向被告
        請求給付系爭保險金。被告主張系爭保險契約係規範營造工程財物損失險，
        其承保之標的為工程本體，與定作人之財物無涉，顯然對於該「加保定作人
        財物特約條款」之規定，視若無睹。
  （二）被告主張原告就本保險契約另訂有「加保定作人財物特約條款」，依特別約
        定優先適用於普通約定之法理，自應優先適用特約條款，系爭營造綜合保險
        單基本條款應即失效云云。惟：
      1.依目前保險實務，保險契約之訂定多係由保險公司訂定基本共通條款，若要
        保人就該基本條款所約定承保項目以外，另有其他事項或除外條款需一併列
        入承保範圍者，保險當事人均以「加保」之方式，將該其他事項或除外條款
        約定為「加保條款」，約定保險人就「加保條款」所約定事項發生時，亦應
        負給付保險金之責任。在保險當事人將「除外條款」約定為「加保條款」（
        即特約條款）時，已排除保險契約基本條款有關除外條款之拘束。惟除非有
        特別約定，否則保險契約雙方當事人於基本條款之外，另行約定「加保條款
        」時，並不使基本條款失其效力。又「加保定作人財物特約條款」雖有保險
        金額之限制，惟並無被告所稱間接損害之損害範圍及風險無法估算之問題，
        亦無超過主契約（營造綜合保險）而有更大危險之情形。
      2.被告主張原告在施工中造成第三人財物之損害，屬營造綜合保險中第三人意
        外責任保險之承保範圍。依系爭營造綜合保險單基本條款第九條第三款（原
        告誤載為同條第一項第四款，下同）規定，原告在施工中造成損害之第三人
        若為定作人時，乃除外不保事項，被告就原告對於定作人之損害賠償責任，
        不負責理賠之說，並無理由。蓋原告既已加保定作人財物特約條款，依該條
        款第一條約定：「本公司對定作人所有或交由被保險人保管、管理或使用之
        財物，於保險期間內在保險單所載施工處所或其毗鄰處所直接因被保險人營
        建本保險單第一條承保之工程，發生意外事故所致之毀損或滅失，除下列不
        保事項外亦負賠償之責。」意指被告對該條款所述因發生保險事故所致之毀
        損滅失「亦負賠償之責」，亦即定作人金像公司亦可依此加保約定向被告請
        求給付保險金，並無排除基本條款之意。若金像公司未向保險人請求給付保
        險金，原告為被保險人及受益人，除依特約條款可請求給付保險金外，亦得
        依系爭營造綜合保險單基本條款第二條第一項之約定向保險人請求給付系爭
        保險金。是故，在金像公司之財物發生損害時，金像公司及原告均為被保險
        人及受益人，均有權依上開特約條款或系爭營造綜合保險單基本條款第二條
        第一項有關營造工程第三人意外責任險之規定向被告索賠。
  （三）被告抗辯金像公司之損害並非因原告之意外事故所直接肇致，被告不負給付
        保險金責任云云，並無理由：
    　1.保險法第五十四條第二項規定：「保險契約之解釋，應探求契約當事人之真
        意，不得拘泥於所用文字；如有疑義時，以作有利於被保險人之解釋為原則
        。」據此，解釋保險契約的內容應依下列原則：1.尊重當事人之真意。2.應
        就保險單及有關文件整體加以審酌。3.應按保險單之文字、文法及表面加以
        解釋。4.保險單用語應按通俗、合理及從寬解釋。5.如有疑義，應以有利於
        被保險人為解釋。查系爭保險契約中就因果關係部分之約定，主要有：系爭
        營造工程綜合保險單第一條第一項「因突發不可預料之意外事故所致之毀損
        或滅失」，第二條第一項「因營建本保險契約承保工程發生意外事故，致第
        三人體傷、死亡或財物受有損害」，及「加保定作人財物特約條款」第一條
        所約定「直接因被保險人營建本保險單第一條承保工程，發生意外事故所致
        之毀損或滅失」等。其中除「加保定作人財物特約條款」第一條有所謂「直
        接」因原告營建承保工程以致毀損滅失之用語外，其他基本條款第一條、第
        二條並無所謂「直接」施工致損害之意外事故，始由被告負給付之責。所謂
        「直接」祇是在表示「直接」從事營建工程而已，並未約定「直接損害」才
        賠償，「間接損害」不予賠償。依上引保險法第五十四條第二項規定所為解
        釋，應認為該「加保定作人財物特約條款」第一條，應作有利於被保險人之
        解釋，認為所謂「直接」應係指被保險人「直接」因營建承保工程「發生意
        外事故」所致之毀損或滅失，無論係直接或間接損害，保險人均應負賠償之
        責；除非「間接發生意外事故」，保險人始不負賠償之責。
    　2.保險法第五十四條之一規定，保險契約中有下列情事之一，依訂約時之情形
        顯失公平者，該部分之約定無效：1.免除或減輕保險人依本法應負之義務者
        。2.使要保人、受益人或被保險人拋棄或限制其依本法所享之權利者。3.加
        重要保人或被保險人之義務者。4.其他於要保人、受益人或被保險人有重大
        不利者。查系爭營造工程綜合保險單基本條款第一條及第二條，均約定被告
        應依約就直接與間接損害為賠償，從而若將「加保定作人財物特約條款」第
        一條之約定解釋為將間接損害排除在外，顯然該特約條款有欠缺公平性。且
        當事人之本意係欲排除保險契約基本條款第九條第三款有關定作人遭受損害
        之除外不保事項而訂定該「加保定作人財物特約條款」，若解為間接損害不
        在該「加保定作人財物特約條款」之賠償範圍，使定作人之財物損失未能獲
        得保障，顯對被保險人重大不利，並使受益人或被保險人拋棄或限制其依本
        法所享之權利，自應認為此一排除間接損害之規定應失其效力，被告即應就
        直接或間接損害均負賠償之責。
      3.本件保險事故之發生經過既係原告在施作系爭承保工程，吊運鋼筋時，不慎
        擦熔台電公司之高壓電線所致，從而應認為此係「直接意外事故」，由此「
        直接意外事故」所致金像公司之損害，自應認為係直接損害。被告雖辯稱直
        接損害為台電公司之高壓電線，金像公司所受之損害係因台電公司高壓電線
        受損因而停電所造成之間接損害。惟高壓電線受損停電，依一般經驗法則，
        必然造成金像公司之生產中斷，造成金像公司之損害，從而被告主張金像公
        司之損害為間接損害，容非可採。退萬步言，縱認金像公司所受上開損害係
        間接損害，亦因其損害係「直接意外事故」所致，被告仍應負賠償之責。
      4.再，於認定被告是否應負系爭保險金之給付責任時，首應查明該事故是否為
        除外不保事項，若屬除外不保事項，保險人本無給付之責任。如非屬除外不
        保事項者，即應判斷該特定事故與損害間是否存有因果關係。就因果關係之
        判斷，目前實務及學說均以「相當因果關係理論」作為判斷基準。所謂相當
        因果關係乃在一般情形下，依社會一般通念，皆能發生該等損害結果而言。
        本件原告因施作承保工程，於吊運鋼筋時不慎擦熔台電公司之高壓電線，致
        金像公司受有財物損害，依一般社會通念，該吊運鋼筋發生擦熔台電公司高
        壓電線之意外事故，與金像公司所受損害之間，應認有相當因果關係，被告
        即不得以上開意外事故與金像公司所受損害間無直接因果關係為由，拒絕給
        付系爭保險金。又被告主張保險法並無明文規定因果關係，依保險學之角度
        僅適用「直接因果關係」。惟查刑法亦無明文規定因果關係，而在認定犯罪
        事實時，依刑法理論，當然應審酌因果關係；同理，在認定「事故」與「損
        害」間之關係，及被告是否負有給付系爭保險金之責時，當然亦應審酌因果
        關係。而因果關係之相關理論中，又以「相當因果關係論」最為適當，被告
        即不應以保險法無明文規定而推卸責任。且在保險學上，亦無被告所謂僅適
        用「直接因果關係」之理論。又該「加保定作人財物特約條款」所約定「直
        接因」被保險人營建本保險單第一條承保工程發生意外事故所致之毀損或毀
        壞，亦未約定「直接因」乙詞係排除非直接（即間接）或相當因果關係之損
        害，足見被告主張之理論並不足採。
      5.被告主張原告在施工中造成第三人之損害，屬系爭營造工程綜合保險中第三
        人意外責任保險之承保範圍，依系爭保險單基本條款第九條第三款規定，原
        告在施工中造成損害之第三人若為定作人時，乃除外不保事項，被告就原告
        對定作人之損害賠償責任，原不負責理賠。惟在約定「加保定作人財物特約
        條款」時，被告始例外就定作人遭受之財物損害，依前開特約條款負理賠之
        責。是故原告主張在定作人之財物發生損害時，定作人可依前開特約條款請
        求理賠，固屬無誤，惟原告卻不得依營造工程第三人意外責任險向被告索賠
        。由此足見被告係主張金像公司為系爭保險契約第三人意外責任險之承保對
        象，為避免受到契約第九條第三款除外條款之限制，因而加訂「加保定作人
        財物特約條款」，以便列入承保範圍。但被告卻另主張本件定作人之損害應
        適用系爭保險單契約第八條營造工程財物損失險特別不保事項第一項第一款
        之規定，亦即在不保之附帶損失範圍內，足見被告之主張自相矛盾。
　　　6.被告引用與本案無關之火災保險契約之約定，主張附帶損失即為間接損失，
        應不在火災保險之範圍，如要承保，尚須另加保從屬損失保險，比如營業中
        斷保險、租賃利益保險等云云。惟查依系爭營造綜合保險單基本條款第八條
        「營造工程財物損失險特別不保事項」第一項第一款約定，就附帶損失，特
        別列舉僅包括眨值、不能使用、違約金、逾期罰款、罰金以及延滯完工、撤
        銷合約或不履行合約等損失，顯然並未包括「定作人財物損失」在內。且定
        作人之財物損失原屬於系爭營造綜合保險單基本條款第九條第三款除外不保
        之範圍，惟因要保人另訂定「加保定作人財物特約條款」而在承保範圍，故
        被告自不能以系爭營造綜合保險基本條款契約第八條第一項第一款之規定，
        據而認為定作人之財物損失為附帶損失，不在保險之範圍。
  （四）被告抗辯本件請求權已罹消滅時效。惟：
      1.依「加保定作人財物特約條款」第一條之約定，其承保對象為定作人之財物
        損失，即已排除系爭保險契約基本條款第九條第三款除外不保事項。又系爭
        保險契約基本條款第二條第一項亦約定：「因營建本保險契約承保工程發生
        意外事故，致第三人體傷、死亡或受有損害」，保險人亦應負給付保險金之
        責，是本件被保險人即應包括金像公司及原告。從而金像公司受有損害時，
        固得向保險人請求給付保險金，惟若金像公司不願如此辦理，卻改向原告請
        求損害賠償，自原告應領之承包工程款扣除，並無違法。依系爭保險契約基
        本條款第二條第一項及「加保定作人財物特約條款」第一條約定，因保險人
        即被告接受原告及金像公司為被保險人，當然原告及金像公司均為保險事故
        發生時遭受損害，而享有向被告請求賠償之請求權人，此符合保險法第四條
        之規定。況依系爭保險契約「受益人特約條款」約定，原告及金像公司均為
        「受益人」，均有向被告請求給付保險金之權利，因此被告抗辯原告並非被
        保險人及受益人，不得向被告請求理賠，原告上開請求不發生時效中斷之問
        題等語，顯然錯誤。
    　2.保險法第六十五條第三款就保險金給付請求權消滅時效之起算，規定：「要
        保人或被保險人對於保險人之請求，係由於第三人之請求而生者，自要保人
        或被保險人受請求之日起算。」系爭保險契約基本條款第二條係約定：「被
        保險人依法應負賠償責任而受賠償請求時，本公司負賠償之責」，故無論依
        保險法第六十五條第三款之規定，或依系爭保險單基本條款第二條之約定，
        原告對被告之請求權時效均應自原告受金像公司請求賠償之日起算。查金像
        公司係於八十八年四月十五日以原證五之工作備忘錄通知原告應負賠償之責
        ，並於八十八年四月廿八日以原證三之信函，通知原告自得請求之工程款中
        扣除三百十一萬九千七百五十一元作為賠償，足見金像公司請求原告賠償之
        日期為八十八年四月十五日，本件請求權之時效即應自該日起算。
      3.保險法第六十五條規定：「由保險契約所生之權利，自得為請求之日起，經
        過二年不行使而消滅。」惟依民法第一百二十九條第一項第一款、第一百三
        十條規定，消滅時效因債權人之「請求」而中斷，時效因請求而中斷者，若
        於請求後六個月內不起訴者，視為不中斷。本件請求權之時效起算日既應為
        八十八年四月十五日，原告並已於八十九年十二月十一日，以台中淡溝郵局
        第四七０九號存証信函向被告公司請求給付系爭保險金，消滅時效因而中斷
        ，嗣原告並於六個月期限內之九十年六月七日起訴，因此本案自無罹於時效
        之問題。
    　4.退萬步言，縱認原告非系爭保險契約之被保險人及受益人，惟金像公司在八
        十八年四月二十八日，扣除原告之工程款債權計三百十一萬九千七百五十一
        元時，既已轉讓對被告之系爭保險金給付請求權予原告，嗣並補具九十年十
        一月一日之書面同意書。則原告於受讓系爭權利之後，向被告請求給付系爭
        保險金，亦生中斷時效之效力，系爭保險金給付請求權仍未罹於時效。
  （五）被告主張原告在發生保險事故後，未依系爭保險契約基本條款第十條之約定
        通知被告。惟查在八十八年四月十五日發生本件意外事故後，原告即依上開
        約定通知被告，被告即委託公證人GAB羅便士國際保險公證人股份有限公司
        台灣分公司（下稱羅便士公司）前往金像公司實地勘查，了解保險事故之發
        生經過及金像公司所受損害之程度，惟並未索取有關損害之文件，此有羅便
        士公司之信函可稽，被告於其答辯狀內亦承認上開事實，則被告辯稱原告未
        依約通知被告等語，顯非實在。
  （六）被告主張金像公司之損失為生產線上之材料產品，非投保之工程本體（依系
        爭保單之記載為「金像電子二廠新建工程」），故定作人所受損失非系爭保
        險契約之承保範圍云云，顯有錯誤。蓋就金像公司之損失，原告已加保定作
        人財物特約條款，因此發生保險事故後，保險人即被告自應負賠償之責。被
        告主張定作人之損失為生產線上之材料產品，非投保之工程本體承保範圍，
        自無理由。
  （七）被告已委託羅便士公司前往現場勘查及搜集金像公司損失之資料，豈料該公
        司竟以金像公司之損失非直接因原告之施工所致損害，主張被告不負賠償系
        爭保險金之責任，因此迄今均未提出金像公司損害金額之公證報告。又被告
        抗辯金像公司之「工時損失」一百零三萬九千元，非保險範圍，惟系爭「加
        保定作人財物特約條款」所投保之「財物」，應解為包含「工時之損失」在
        內，因為「工時損失」非僅有員工薪資之損失，尚包括因員工無法工作，減
        少產品製造，造成金像公司之損害在內，此減少產品生產之損失自應屬「財
        物」損害。
  （八）被告主張縱認保險理賠之受益人有二位，因保險給付為金錢，應屬可分之債
        ，依民法第二百七十一條數人有同一債權應平均分受，故原告祇能請求應得
        保險金之一半。惟查原告施作本件工程，於吊運鋼筋時不慎擦熔台電公司高
        壓電線，致金像公司受有損害。依「加保定作人財物特約條款」第一條約定
        ，被告即應給付系爭保險金予受益人即原告或金像公司，亦即任何一位受益
        人均可請求全部保險金之給付。現因金像公司未向被告請求給付保險金，卻
        自原告應領之承包工程款扣除其損害額，則金像公司自不會再向被告請求給
        付保險金，應由原告以受益人身分向被告請求。從而系爭保險金並非原告與
        金像公司所有之可分債權，被告之主張容有誤會。
  （九）被告另依民法第二百十八條之一第一項規定：「關於物或權利之喪失或損害
        ，負責賠償責任之人，得向損害賠償請求權人請求讓與基於其物之所有權或
        基於其權利對於第三人之請求權」，主張原告於賠償金像公司損害時，怠於
        向金像公司主張讓與殘餘物，影響被告可得主張之權利，因而主張原告應依
        上開法條規定提出殘餘物，並行使同時履行抗辯權，亦無理由：
      1.按保險法第五十三條為民法第二百十八條之一之特別法，應優先適用。依保
        險法第五十三條第一項之規定，被告應先向原告給付系爭保險金之後，始得
        代位行使被保險人對於第三人之請求權，於給付系爭保險金之前，被告自無
        主張同時履行抗辯之權利。
      2.依證人陳佳鈺之證述，於發生本件停電事故之後，金像公司在生產過程中之
        材料均成廢物，不能使用。因該廢棄物均屬高科技材料，含有毒性，必須付
        錢委託廢棄物處理公司處理，故被告主張原告應交付上開無價值且具毒性之
        廢棄物，自無可採。
      3.火災現場廢棄之磚塊、水泥、灰燼等，向來均係由被保險人清理，從無保險
        公司要求被保險人或受益人交付廢棄物之理？且依保險契約約定，祇要發生
        保險事故，受益人即享有向保險人請求給付保險金額之權利，保險人並無請
        求受益人應交付廢棄物，才同意支付保險金額之權利。
參、證據：提出下列證據為證，並聲請訊問證人陳佳鈺、楊東陽、聶玉璽。
    原證一：營造綜合保險單暨所附「受益人特約條款」及「加保定作人財物特約條
            款」影本一件。
    原證二：金像公司證明書影本一件。
    原證三：金像公司函及附件（損失清單）影本一件。
    原證四：存證信函影本一件。
    原證五：金像公司工程備忘錄影本一件。
    原證六：金像公司債權轉讓同意書影本一件。
    原證七：羅便士公司臺灣分公司函影本一件。
    原證八：羅便士公司臺灣分公司函影本一件。
    原證九：報紙剪報影本一紙。
    原證十：行政院環境保護署許可文件影本一件。
    原證十一、金像公司製造成本計算表一件。
乙、被告方面：被告未於最後言詞辯論期日到場，惟據其於前言詞辯論期日到場及提
    出之書狀，聲明及陳述如下：
壹、聲明：如主文第一項所示。
貳、陳述略稱：
一、有關系爭保險契約基本條款第一條，即營造工程財物損失險：
  (一)系爭營造綜合保險單基本條款第一條約定：「本保險契約所載之承保工程在施
      工處所，於保險期間內，因突發而不可預料之意外事故所致毀損或滅失，需予
      修護或重置時，除約定不保事項外，本公司對被保險人負賠償之責。」系爭營
      造綜合保險單之基本條款，係針對一般營造工程之危險設計，承保內容並不包
      括定作人之財物，故凡投保營造綜合保險者，若欲擴大承保範圍，將定作人財
      物納入承保範圍內，均應另行附加「定作人財物特約條款」。定作人財物損失
      之承保，既以特約條款之方式附加於主契約，則在考量定作人財物損失是否理
      賠時，依特別條款優先於普通條款之法理，自應優先適用「加保定作人財物特
      約條款」。
  (二)營造工程財物損失險之承保對象，依上開基本條款第一條之規定，既為原告所
      承攬施作之工程本體，故此部分之保險利益為原告與工程本體之利害關係；定
      作人在工程施工中，對於工程本體，依民法第五０八條第一項規定：「工作毀
      損滅失之危險，於定作人受領前，由承攬人負擔」，並不承擔任何危險，自無
      保險利益可言。
  (三)本件定作人之損失為生產線上之材料產品，非營造工程財物損失險所承保之工
      程本體，故定作人之損失，非屬系爭「營造工程財物損失險」保單之承保範圍
      內。
二、有關「加保定作人財物特約條款」：
  (一)系爭保險契約之主契約為營造工程綜合保險，並附加「加保定作人財物特約條
      款」。依該特約條款第一條約定：「本公司對定作人所有或交由被保險人保管
      、管理或使用之財物，於保險期間內在保險單所載施工處所或毗鄰處所直接因
      被保險人營建本保險單第一條承保之工程，發生意外事故所致之毀損或滅失，
      除下列不保事項外亦負賠償之責。」因而可知：
      1.系爭特約條款承保之對象為定作人金像公司之財物，此觀其文首稱「本公司
        對定作人所有或交由被保險人保管、管理或使用之財物」即明。
      2.系爭特約條款，被告基於附加險之本質，必須限制其承保之範圍，避免承擔
        較主契約即營造綜合保險更大之危險，故針對保險事故之定義，採用如下之
        危險控制方式，以達控制危險之目的。
         (1)損害發生地點之限制：即系爭特約條款所載「在保險單所載施工處所或
            毗鄰處所」。
         (2)「直接因果關係」之限制：即系爭特約條款所載「直接因」乙語，排除
            非直接或相當因果關係之損害。
         (3)保險事故發生原因之限制：即系爭特約條款所載「直接因被保險人營建
            本保險單第一條承保之工程，發意外事故所致之毀損或滅失」；非被保
            險人行為或非營建本保險單第一條承保工程之行為，不論導致定作人何
            等財物損失，均不在承保範圍內。
         (4)除外條款之限制：即系爭特約條款第二條所載各項除外事項。
         (5)除在保險事故之定義上加以規範，系爭特約條款尚使用二種通用之危險
            控制方式，即：最高賠償限額（系爭特約條款第三條）及自負額之限制
            （系爭特約條款第四條）。
  　　3.本件意外事故發生之經過，既如原告前揭所述。由此事實，足見金像公司之
        財物損失，係因停電所造成，亦即並非因原告下包商吊運鋼筋時所直接毀損
        ，而係因停電始直接造成之損害。易言之，因原告下包商之上開過失行為直
        接造成停電，因而間接使金像公司受損，原告下包商之上開過失行為與定作
        人之財物損失間即無直接因果關係，蓋實無法想像停電之因素不存在時，原
        告下包商之上開過失行為仍會造成金像公司之財物損害。申言之，原告下包
        商之過失行為，僅直接造成金像公司以外之第三人即台電公司之停電損害，
        金像公司則係因第三人台電公司之損害結果而「間接受損」。從而，被告對
        於本件意外事故所致金像公司之間接損害，自無理賠之義務。
  (二)原告主張系爭「加保定作人財物特約條款」第一條之約定係指原告營建承保工
      程時「直接」發生意外事故，以致造成定作人財物毀損或滅失而言，並無約定
      因意外事故直接造成之財物毀損或滅失才賠償，間接損害即不予賠償云云，並
      非的論。蓋系爭特約條款之用語，係在「直接因」之下，連接「被保險人營建
      本保險單第一條承保之工程，發生意外事故所導致之毀損滅失」，明顯有限制
      定作人財物損失發生原因及其因果關係之用意。若依原告之說，謂「直接因」
      「係指原告營建承保工程時『直接』發生意外事故，以致造成定作人財物毀損
      或滅失而言」，則所謂「直接」之意究何所指？實無法理解。若將「直接」之
      反義詞「間接」套入，則所謂「原告營建承保工程時『間接』發生意外事故」
      者，更是不知所云。是所謂「直接」乙語自係「因果關係」之聯繫用語，在系
      爭特約條款，其所規範之「果」即為「定作人之財物損失」，原告將「果」定
      義為其所承保工程發生意外事故，自屬曲解文義。
  (三)依系爭「加保定作人財物特約條款」第一條之約定，其承保之對象應為定作人
      之財物損失。系爭營造綜合保險單之基本條款雖將原告及金像公司均列為被保
      險人，惟參酌前揭保險法原理，受有財物損失者既僅為金像公司，原告並非於
      保險事故發生時遭受財物損害之人，自非性質上屬於財產保險之系爭「加保定
      作人財物特約條款」之被保險人，從而原告自不得依系爭「加保定作人財物特
      約條款」請求被告給付系爭保險金。
  (四)原告主張其與金像公司同為系爭保險契約之受益人。惟查上開受益人特約條款
      ，僅約定系爭保險契約第一條承保範圍內之賠款，被告應逕支付予受益人，而
      系爭營造綜合保險單基本條款第一條乃係規範營造工程財物損失險，其承保之
      標的為工程本體，與定作人之財物無涉。故原告據此主張其為定作人財物損失
      之受益人，並非的論。
  (五)原告既自陳系爭「加保定作人財物特約條款」非屬責任保險，則承攬人即原告
      於施工中不慎毀損定作人金像公司之財物，因而應負之損害賠償責任，即非系
      爭「加保定作人財物特約條款」之承保範圍，原告即無權據此請求給付保險金
      。
三、有關系爭保險契約第二條第一項營造工程第三人意外責任險：原告在施工中造成
    第三人之損害，屬營造綜合保險中第三人意外責任保險之承保範圍。惟依系爭營
    造綜合保險單基本條款第九條第三款約定，原告在施工中造成損害之第三人若為
    定作人時，屬除外不保事項，被告就原告對定作人之損害賠償責任，不負理賠責
    任。僅在要保人加保「定作人財物特約條款」時，被告始例外就定作人所遭受之
    財物損害，依前開特約條款負理賠之責。是故，原告主張在定作人財物發生損害
    時，定作人可依前開特約條款請求理賠，固屬無誤，惟原告既非定作人，自不得
    向被告為給付保險金之請求。
四、僅憑金像公司本身製作之私文書，無法證明該公司所受損害之金額：
  (一)本件意外事故發生後，由於金像公司急於復工，故於被告委請之公證公司抵達
      金像公司時，事故現場已清理完畢，並無殘餘物可供清點。因此，並非被告拒
      不提出相關資料，實係現場資料不足，無法進行損害之理算。
  (二)依系爭保險契約基本條款第十條第一項約定：「遇有任何意外事故，導致本保
      險契約承保範圍之賠償請求時，被保險人應按下列約定辦理」，其中第一、三
      款分別規定：「獲悉後立即通知本公司，並於七日內以書面將損失情形通知本
      公司」、「保留受損財物，隨時接受本公司指派人員之勘查。」本件原告與金
      像公司既未依約辦理，未保留任何殘餘物供被告清點，則損失無法證明之不利
      自不應由被告負擔。
  (三)原告所提原證二損失清單所載之損害，全屬金像公司停電後之間接損失，不在
      被告理賠之範圍。且依系爭加保定作人財物特約條款，被告所承保者為定作人
      所有或交由被保險人保管、管理或使用之財物，所謂「被保險人保管、管理或
      使用之財物」，自限於有形之財物，非指應屬純粹經濟上損失之工時損失，有
      關工時之損失部分自亦不在承保範圍內。
五、有關原告「相當因果關係」之主張：
  (一)國內保險實務界對於因果關係，首重契約條款中有無特別約定，有特別約定者
      ，應從其約定，無約定者，方考慮是否適用「相當因果關係說」，且本件兩造
      間係屬契約關係之爭議，因此契約條款之內容應為判斷兩造間權利義務之基本
      文件。
  (二)保險法對於「因果關係」乙節並無明文規定。由保險學之角度言，基於危險控
      制之需要，以「直接因果關係」之約定控制危險，亦符合保險學理。
  (二)我國民法就因果關係之理論，一般雖採相當因果關係說，惟亦未有學者或最高
      法院判例反對當事人在契約中就因果關係為不同於相當因果關係說之約定。此
      項約定既與強制規定無違，亦不涉及公序良俗，自屬有效。
  (三)若保險事故發生，就其所造成之間接損害亦予理賠，則保險損害根本無法估算
      ，唯有在直接損害之情況下，方能合理預期損害之大小及其發生之機率，進而
      運用大數法則計算保險費。此與民法之損害賠償為事後計算不同，故系爭加保
      定作人財物特約條款方就因果關係約定為「直接」，使其損害範圍有明確之界
      限。
  (四)原告主張依系爭保險契約之受益人特約條款約定其有請求權，該受益人特約條
      款係針對系爭保險契約第一條承保範圍之賠償為約定，故加保定作人財物特約
      條款屬於營造工程財物損失險之承保範圍。依一般契約解釋原則，特別條款與
      一般條款牴觸時，固優先適用特別條款，但特別條款未有規定時，一般條款仍
      有其適用云云。惟查系爭保險契約第八條有關營造工程財物損失險特別不保事
      項第一項第一款約定：「任何附帶損失，包括貶值、不能使用、違約金、逾期
      罰款、罰金以及延滯完工、撤銷合約或不履行合約等之損失。」。所謂「附帶
      損失」，係由英文「Consequential loss」一語翻譯而來，其義即為間接損失
      或從屬損失。從屬損失或因時間經過累積增加，或則不受時間之影響，因此從
      屬損失保險可分為兩類：一為具有時間因素者，如營業中斷保險、連帶營業中
      斷保險、租金及租賃價值保險、額外費用保險，租賃利益保險等。一為不具時
      間因素者，如利潤保險、應收帳款保險、溫度變動損毀保險、折除保險、重置
      成本保險等。」另參照中華徵信所編篡之「國際金融貿易大辭典」亦將「
      Consequential loss」譯為「從屬損失；間接損失」，並予以說明係：「隨所
      承保的危險事故發生而偕來的損失。例如載貨船舶遭遇颱風，以致延遲到達目
      的港，導致貨物品質惡化或貨物喪失市場等。一般的保險單僅承保直接由於所
      約定危險事故所致的損失，而不包括從屬損失在內。」就系爭保險契約而言，
      將基本條款及加保定作人財物特約條款合併觀察，即見「間接損失」確不在被
      告本件承保範圍之內，故不僅在定作人財物特約條款上使用「直接」因果關係
      表達，於基本條款中更將之列為不保事項。職是，原告請求被告給付者既為間
      接損失，被告自無理賠之責。
六、原告並非合法請求權人，且其主張之請求權已罹於時效：
  (一)按保險法第六十五條第一項前段規定：「由保險契約所生之權利，自得為請求
      之日起，經過二年不行使而消滅」。本件保險事故發生日期為八十八年四月十
      五日，則系爭保險金之給付請求權時效即應自保險事故發生之次日，即自八十
      八年四月十六日起算，迄今已逾二年。
  (二)原告雖主張依民法第一百二十九條第一項規定，其請求權時效已因請求而中斷
      。惟細繹該法文，具有中斷時效效力之請求，應係債權人所為之請求，並非任
      意第三人之請求亦有中斷時效之效力。而依保險法第四條規定：「本法所稱被
      保險人，指於保險事故發生時，遭受損害，享有賠償請求權之人。」即享有損
      害賠償請求權之人為被保險人，且被保險人欲主張請求權，必須遭受損害，此
      為保險法採「損害填補原則」及「不當得利禁止原則」之當然結果。原告既非
      系爭「加保定作人財物特約條款」之被保險人，已如上述，從而其對原告所為
      之請求自不生中斷時效之效力。
  (三)原告雖提出原證六即金像公司所出具之債權轉讓同意書，主張受讓金像公司之
      系爭保險金給付請求權。惟查上開同意書之簽署日期為九十年十一月一日，距
      離系爭保險事故發生時間已逾二年六個月。在此期間，金像公司既從未向被告
      為任何給付保險金之主張或請求，原告上開以自己名義所為之請求又不生中斷
      時效之效力，系爭保險金給付請求權自已罹於時效，被告自得民法第二百九十
      九條第一項規定，以金像公司之請求權已罹於時效，對原告本件主張為時效消
      滅之抗辯。
  (四)原告引用之保險法第六十五條第一項第三款規定，係屬有關起算責任保險之保
      險金給付請求權之規定，與系爭「定作人財物特約條款」係屬財產保險並無關
      係。
七、縱認原告有請求被告給付系爭保險金之權利，亦因系爭保險理賠之受益人為原告
    及金像公司，且系爭保險給付為金錢，性質上應屬可分，從而依民法第二百七十
    一條規定：「數人負同一債務或有同一債權，而其給付可分者，除法律另有規定
    或契約另有訂定外，應各平均分擔或分受之。」原告亦僅能請求系爭理賠金額之
    一半。
八、依民法第二百十八條之一第一項規定：「關於物或權利之喪失或損失，負賠償責
    任之人，得向損害賠償請求權人，請求權讓與基於其物之所有權或基於其權利對
    於第三人之請求權。」是縱認被告就系爭保險金確負給付義務，原告亦得依民法
    第二百十八條之一第二項規定，為同時履行抗辯之主張。
參、證據：提出火災保險颱風洪水險批單影本一件為證。
      理      由
一、本件被告未於最後言詞辯論期日到場，核無民事訴訟法第三百八十六條第一項所
    列各款情形之一，爰依原告之請求，由其一造辯論而為判決，合先敘明。
二、原告主張：其因承攬訴外人金像公司之「金像電子二廠新建工程」，於八十七年
    間，以原告及金像公司為被保險人，向被告投保系爭保險契約，保險期間自八十
    七年十月十三日起至八十九年二月二十九日止。八十八年四月十五日，原告之下
    包商文首公司於施工吊運鋼筋時，不慎擦熔台電公司之高壓電線，造成金像公司
    停電，導致產能損失等財物損害計三百十一萬九千七百五十一元，金像公司遂就
    上開損失，請求原告公司賠償並自原告公司得請求之工程款中扣除。金像公司並
    出具「債權轉讓同意書」，將該公司依系爭保險契約得向被告請求給付保險金之
    債權轉讓予原告，原告乃依約向被告請求給付系爭保險金，並依系爭保險契約「
    加保定作人財物特約條款」第四條約定，扣除被保險人應負擔之自負額八萬元後
    ，請求被告給付保險金計三百零三萬九千七百五十一元，詎被告竟拒絕給付。爰
    依系爭保險契約約定，訴請被告給付原告計三百零三萬九千七百五十一元，並加
    計自起訴狀繕本送達翌日起至清償日止，按週年利率百分之五計算之利息等如其
    訴之聲明等語。
三、被告則以：依「加保定作人財物特約條款」之約定，定作人財物損失之承保，係
    既以特約條款之方式附加於主契約，故在考量定作人財物損失是否理賠時，依特
    別條款優先於普通條款之法理，自應優先適用系爭「加保定作人財物特約條款」
    。系爭保險契約中之營造工程財物損失險之承保對象，依上開基本條款第一條之
    規定，既為原告所承攬施作之工程本體，故此部分之保險利益為原告與工程本體
    之利害關係；定作人即金像公司於受領工作前，對於工程本體並不承擔任何危險
    ，自無保險利益可言。金像公司所受之損害既係生產線上之材料產品及工時損失
    ，非營造工程財物損失險所承保之工程本體，其損害即不在系爭營造工程財物損
    失險之承保範圍內。由「加保定作人財物特約條款」第一條之約定可知系爭特約
    條款承保之對象為定作人金像公司之財物，且基於附加險之本質，特別限制其承
    保之範圍，避免承擔較主契約即營造綜合保險更大之危險，故針對保險事故之定
    義，以約定「損害發生地點」、限於「直接因果關係」、「保險事故發生原因」
    、「除外條款」、「最高賠償限額」及「自負額」等項加以限制，以達危險控制
    之目的。由本件意外事故發生之經過，足見金像公司所受財物之損害，係因停電
    所造成，亦即並非因原告下包商吊運鋼筋時所直接毀損，而係因停電始直接造成
    之損害。易言之，係因原告下包商之上開過失行為直接造成停電，因而間接使金
    像公司受損，原告下包商之上開過失行為與定作人之財物損失間即無直接因果關
    係。申言之，原告下包商之過失行為，僅直接造成金像公司以外之第三人即台電
    公司之停電損害，金像公司則係因第三人台電公司之損害結果而「間接受損」。
    從而被告自無理賠之義務。系爭「加保定作人財物特約條款」之承保對象應為定
    作人之財物損失，系爭「營造綜合保險單」之基本條款雖將原告及金像公司均列
    為被保險人，惟依保險法原理，受有財物損失者既僅為金像公司，原告並非於保
    險事故發生時遭受財物損害之人，自非性質上屬於財產保險之該「加保定作人財
    物特約條款」之被保險人，從而原告自不得依系爭「加保定作人財物特約條款」
    請求被告給付系爭保險金。原告既自陳系爭「加保定作人財物特約條款」非屬責
    任保險，則承攬人即原告於施工中不慎毀損金像公司之財物，因而應負之損害賠
    償責任，即非系爭「加保定作人財物特約條款」之承保範圍，原告自無權據此請
    求給付保險金。且系爭保險契約第八條有關營造工程財物損失險特別不保事項第
    一項第一款約定任何附帶損失均在不保範圍。所謂「附帶損失」，即為間接損失
    或從屬損失，係指隨所承保的危險事故發生而偕來的損失，一般保險契約均僅承
    保直接由所約定危險事故所致之損失，而不包括從屬損失在內。將基本條款及加
    保定作人財物特約條款合併觀察，即見「間接損失」確不在被告本件承保範圍之
    內，故不僅在定作人財物特約條款上使用「直接」因果關係表達，於基本條款中
    更將之列為不保事項。職是，原告請求被告給付者既為間接損失，被告自無理賠
    之責。及縱認原告係合法請求權人，其請求權亦已罹於消滅時效等語，資為抗辯
    。
四、原告主張其因承攬訴外人金像公司之「金像電子二廠新建工程」，於八十七年間
    ，以原告及金像公司為被保險人，向被告投保系爭保險契約，保險期間自八十七
    年十月十三日起至八十九年二月二十九日止。八十八年四月十五日，原告公司之
    下包商文首公司於施工吊運鋼筋時，不慎擦熔台電公司之高壓電線，致金像公司
    停電，受有損失共計三百十一萬九千七百五十一元，金像公司請求原告賠償並自
    原告之工程款中扣除，並出具債權轉讓同意書，將系爭保險金債權轉讓予原告之
    事實，業據其提出營造綜合保險單暨所附「受益人特約條款」及「加保定作人財
    物特約條款」、金像公司證明書、金像公司函及附件損失清單、存證信函、金像
    公司工程備忘錄、金像公司債權轉讓同意書各一件為證，並為被告所不否認，堪
    認原告主張為真正。惟被告否認負有給付系爭保險金之義務，並以前開情詞置辯
    。兩造經本院依協商整理爭點程序整理爭點後，同意不爭執點為：（一）兩造訂
    有系爭保險契約，保險種類有二：1.營造工程財物損失險，其承保範圍依系爭保
    險單基本條款第一條約定；2.營造工程第三人責任險，其承保範圍依系爭保險單
    基本條款第二條約定，並加保定作人財物特約條款，（二）八十八年四月十五日
    ，原告之下包商文首公司於施工吊運鋼筋時，不慎擦熔台電公司高壓電線，造成
    金像公司停電，導致產能損失，金像公司就所受損失請求原告賠償並自原告之工
    程款中扣除。（三）系爭保險契約之「加保定作人財物特約條款」為財產保險，
    而非責任保險。爭執點則為：（一）系爭「加保定作人財物特約條款」之規定事
    故與損害間之因果關係，是否限於直接因果關係？採行直接因果關係說，將系爭
    「定作人財物特約條款」所承保之損害解為僅指直接損害，是否違反保險法第五
    十四條第二項或同法第五十四條之一之規定？（二）系爭「加保定作人財物特約
    條款」與系爭營造綜合保險單基本條款之適用關係如何？（三）原告依其與金像
    公司間所訂承攬契約之約定，就系爭營造所致金像公司上開損害應負之賠償責任
    ，與系爭「定作人財物特約條款」有無關係？原告是否因而成為系爭「定作人財
    物特約條款」之被保險人或受益人，得以上開賠償責任之發生，據為請求被告賠
    償之依據？（四）系爭「加保定作人財物特約條款」所承保之財產上損害，是否
    僅限於直接損害？抑或直接及間接損害均在承保範圍內？所謂直接或間接損害之
    意義為何？（五）金像公司所受上開生產線上材料產品及工時等損失，係屬直接
    或間接損害？若屬直接損害，其被保險人及受益人為何人？原告有無系爭保險金
    請求權？若上開損害係屬間接損害，是否在被告之承保範圍內？請求權人為何人
    ？（六）若原告得向被告請求給付系爭保險金，其給付請求權是否已罹於消滅時
    效？爰一一論述如左。
五、經查：
（一）保險契約中之「加保定作人財物特約條款」第一條約定，其所承保之標的為「
      定作人所有或交由被保險人保管、管理或使用之物」，凡上開承保標的受有損
      害者，被告均依約負理賠責任，並不以原告或定作人金像公司依法應負賠償責
      任而受賠償之請求為被告理賠責任發生之條件，其性質為財產保險，而非責任
      保險，此為兩造所不爭執，且其承保之標的為金像公司之財物損害，此參兩造
      所定上開條款之約定，即明。系爭營造綜合保險單基本條款雖將原告及金像公
      司均列為被保險人，惟可能受有上開財物損害者既僅為金像公司，原告即非於
      保險事故發生時遭受財物損害之人，從而自非性質上屬於財產保險之系爭「加
      保定作人財物特約條款」之被保險人，自不得依系爭「加保定作人財物特約條
      款」請求被告給付系爭保險金。原告雖主張依系爭保險契約「受益人特約條款
      」之約定，其與金像公司同為系爭保險契約之被保險人及受益人云云，惟查上
      開「受益人特約條款」，僅係約定被告應將系爭保險契約基本條款第一條承保
      範圍內之賠款逕行支付予受益人而已，並未另就承保範圍或標的為約定，其就
      營造工程財物損失險之承保範圍自應依系爭保險契約基本條款第一條之約定，
      就定作人之財物損失險則應依「加保定作人財物特約條款」約定一之約定，是
      原告據「受益人特約條款」之約定，主張其得為金像公司所受上開財物損害之
      被保險人云云，並無可採。又該「加保定作人財物特約條款」既屬財產保險，
      則原告主張得依系爭營造工程第三人意外責任險請求被告給付系爭保險金，並
      依保險法第六十五條第三款有關責任保險之保險金給付請求權時效之起算規定
      ，據以計算系爭保險金之時效等語，均非有據。
（二）依系爭保險契約基本條款第一條約定：「本保險契約所載之承保工程在施工處
      所，於保險期間內，因突發而不可預料之意外事故所致毀損或滅失，需予修護
      或重置時，除約定不保事項外，本公司對被保險人負賠償之責。」即見其係針
      對一般營造工程之危險設計，所承保之內容並不包括定作人之財物。故被保險
      人若欲擴大承保範圍，將定作人之財物損害亦納入承保範圍內，自應另行附加
      定作人財物特約條款。按，所謂特約條款，為當事人於保險契約基本條款外，
      承認履行特種義務之條款。保險法第六十六條定有明文。查，本件兩造既就定
      作人金像公司之財物，以另訂「加保定作人財物特約條款」之方式附加於主契
      約，並係針對定作人之財物損害所訂定之特別約定條款，依特別條款優先於普
      通條款之法理，在考量定作人之財物損害是否在承保範圍，應否予以理賠時，
      自應優先適用「加保定作人財物特約條款」。且查該「定作人財物特約條款」
      既已就其承保之事故範圍明文約定限於「直接因」系爭承保工程發生意外事故
      所致之毀損或滅失，從而原告所稱系爭營造綜合保險單基本條款有關承保之保
      險事故與損害間因果關係之規定仍有適用餘地之說，自有誤會。
（三）就系爭營造工程所致金像公司上開損害，原告固應依其與金像公司間所訂承攬
      契約負賠償責任，惟原告依上開承攬契約對金像公司所負賠償責任，性質上係
      屬「法律責任」，原告若欲將此法律責任之損害轉嫁予保險人承保，應以自己
      為被保險人，另以投保責任保險之方式為之，此與該「加保定作人財物特約條
      款」係屬財產保險，並係以上開受損財物之所有人即金像公司為被保險人者，
      自屬有間。從而原告自無由成為該「加保定作人財物特約條款」之被保險人或
      受益人，亦無從主張因上開賠償責任之發生，為其依該「加保定作人財物特約
      條款」請求被告賠償系爭保險金之依據。是原告主張其得依該「營造工程第三
      人意外責任險」或「加保定作人財物特約條款」約定，請求被告給付系爭保險
      金，仍非有據。
（四）又該「加保定作人財物特約條款」第一條既已明文約定所承保之定作人財物損
      害，僅限於「直接因被保險人營建本保險單第一條承保之工程，發生意外事故
      所致之毀損或滅失，除下列不保事項外亦負賠償之責。」足見兩造就系爭保險
      事故與所生損害間之關係認定，係採「直接因果關係」予以認定，將非直接發
      生之損害排除於賠償範圍之外，且限制保險事故發生之原因須為「因被保險人
      營建本保險單第一條承保之工程，發生意外事故所致之毀損或滅失」，被告始
      依約負理賠之責。原告主張系爭保險契約有關因果關係之認定係採相當因果關
      係說，所謂「直接」係指保險事故或僅指直接從事營建工程，非指因保險事故
      所生之直接損害才在賠償範圍，間接損害不在賠償範圍，並據以主張金像公司
      所受上開損害係屬直接損害，或縱屬間接損害，被告仍應依約負理賠之責任云
      云，顯與該「加保定作人財物特約條款」第一條之明文約定不符而無可採。本
      件意外事故發生之經過，既為兩造所不爭執，足見金像公司之財物損失，係直
      接因停電所造成，亦即並非因原告下包商吊運鋼筋時所直接毀損，而係因停電
      始直接造成之損害。易言之，因原告下包商之上開過失行為直接造成停電，並
      間接使金像公司受損，原告下包商之上開過失行為與金像公司所受本件財物損
      害之間即無直接因果關係。原告下包商之過失行為，既僅直接造成金像公司以
      外之第三人即台電公司之停電損害，金像公司則係因該第三人台電公司之損害
      結果而「間接受損」，從而被告對於本件意外事故所致金像公司之間接損害，
      自無理賠之責任。再，本件兩造當事人依契約方式約定被告所承保之保險事故
      範圍，既屬有關私權之事項，並與被告所負承保責任及原告依約應繳納之保險
      費有關，亦未見其約定有如何違反強制規定之情形或與公序良俗有違，從而兩
      造自得以契約方式加以約定。且經查系爭保險契約及「加保定作人財物特約條
      款」第一條之約定內容，既均無文義不明或有其他疑義之情事，是原告指稱上
      開約定有如何違反保險法第五十四條第二項或同法第五十四條之一規定之情云
      云，核非可採。
（五）金像公司所受上開生產線上材料產品及工時損失等損害，既屬間接損害，不在
      被告依系爭保險契約所承保保險事故範圍之內，已如上述。從而無論金像公司
      或原告均無請求被告給付系爭保險金之權利，原告主張其與金像公司均得請求
      被告給付系爭保險金，或稱金像公司已將系爭保險金給付請求權轉讓予原告，
      從而原告得向被告請求給付系爭保險金等語，均屬無據。
（六）另按「由保險契約所生之權利，自得為請求之日起，經過二年不行使而消滅」
      保險法第六十五條第一項前段定有明文。本件保險事故發生日期為八十八年四
      月十五日，則系爭保險金之給付請求權時效應自保險事故發生之次日，即自八
      十八年四月十六日起算，迄原告提起本件訴訟之九十年六月七日，已逾二年之
      請求權消滅時效。原告雖主張其曾於八十九年十二月十一日，以存證信函通知
      原告，依民法第一百二十九條第一項規定，其請求權時效因而中斷。惟具有中
      斷時效效力之請求，應係由債權人所為之請求，並非任意第三人之請求亦有中
      斷時效之效力。查，原告並非系爭「加保定作人財物特約條款」之被保險人，
      原無請求被告給付系爭保險金之權利，業如前述，從而其對原告所為上開通知
      或請求自不生中斷時效之效力。原告雖另提出原證六即金像公司所出具之債權
      轉讓同意書，主張金像公司已於八十八年四月二十八日將系爭保險金給付請求
      讓與原告，上開債權轉讓同意書僅為上開請求權業已轉讓之證明。惟查上開同
      意書之立具日期為九十年十一月一日，所載之內容則為：「二、‧‧本公司以
      受益人之身分可以向中國產物保險股份有限公司請求給付保險金參佰壹拾壹萬
      玖仟柒佰伍拾壹元之債權，特轉讓給喬國營造股份有限公司，‧‧‧‧。三、
      特立此債權轉讓同意書為憑。」是依其記載內容，金像公司顯係於九十年十一
      月一日始轉讓系爭保險金給付請求權予原告。在轉讓上開債權之前，金像公司
      既從未向被告為任何給付系爭保險金之請求，而原告在受讓上開債權之前，以
      自己為債權人所為之請求並不生中斷時效之效力，則系爭保險金給付請求權自
      已逾保險法第六十五條第一項規定之二年時效，被告援引民法第二百九十九條
      第一項規定，以金像公司之請求權已罹於消滅時效，對原告本件請求為時效消
      滅之抗辯，自屬有據。原告另引用保險法第六十五條第一項第三款有關起算責
      任保險之保險金給付請求權時效之規定，主張本件請求權尚未罹於消滅時效云
      云，亦無可採。
六、綜上所述，被告抗辯不負給付本件保險金義務等語，為可採信，原告主張被告應
    負保險金給付義務，則非有據，其請求被告依系爭保險契約給付保險金三百零三
    萬九千七百五十一元及加計自起訴狀繕本送達翌日起至給付日止之法定遲延利息
    等語，為無理由，應予駁回。
七、本件事證已臻明確，兩造其餘主張陳述及所提之證據，經核於判決結果並無影響
    ，毋庸再予審酌。原告聲請訊問證人楊東陽、聶玉璽，核亦無必要，附此敘明。
八、原告之訴既經駁回，其假執行之聲請即失其依據，應併予駁回。
九、結論：本件原告之訴為無理由，依民事訴訟法第三百八十五條第一項前段、第七
    十八條，判決如主文。
中　　　華　　　民　　　國　　  九十一 　年　　 　八　　月　  二十二　　日
　　　　　　　　　　　　　　　 民事第民三庭　 法　　　官　張明輝
右為正本係照原本作成
如對本判決上訴，須於判決送達後廿日內向本院提出上訴狀
中　　　華　　　民　　　國　    九十一 　年　 　　八　　月  　二十二　　日
　　　　　　　　　　　　　　　　　　　　　　　法院書記官　周其祥
